【裁判字號】    99,上易,443
【裁判日期】    990513
【裁判案由】    違反毒品危害防制條例
【裁判全文】
臺灣高等法院高雄分院刑事判決         99年度上易字第443號
上  訴  人
即  被  告  甲○○
上列上訴人因違反毒品危害防制條例案件，不服臺灣高雄地方法
院98年度審訴字第4432號中華民國99年2 月26日第一審判決（起
訴案號：臺灣高雄地方法院檢察署98年度毒偵字第3815號），提
起上訴，本院判決如下：
    主  文
上訴駁回。
    理  由
一、按刑事訴訟法第350 條、第361 條、第362 條、第367 條規
    定，不服地方法院之第一審判決而上訴者，須提出上訴書狀
    ，並應敘述具體理由，為上訴必備之程式；其所提出之書狀
    未敘述上訴理由，或僅曾以言詞陳述上訴理由者，均應於上
    訴期間屆滿後20日內補提理由書於第一審法院。第一審法院
    經形式審查，認逾期未補提上訴理由者，應定期間先命補正
    ；逾期未補正者，為上訴不合法律上之程式，應以裁定駁回
    。倘已提出上訴理由，但所提非屬具體理由者，則由第二審
    法院以上訴不合法律上之程式，判決駁回。而所謂具體理由
    ，必係依據卷內既有訴訟資料或提出新事證，指摘或表明第
    一審判決有何採證認事、用法或量刑等足以影響判決本旨之
    不當或違法，而構成應予撤銷之具體事由，始克當之（例如
    ：依憑證據法則具體指出所採證據何以不具證據能力，或依
    憑卷證資料，明確指出所為證據證明力之判斷如何違背經驗
    、論理法則）；倘僅泛言原判決認定事實錯誤、違背法令、
    量刑失之過重或輕縱，而未依上揭意旨指出具體事由，或形
    式上雖已指出具體事由，然該事由縱使屬實，亦不足以認為
    原判決有何不當或違法者（例如：對不具有調查必要性之證
    據，法院未依聲請調查亦未說明理由，或援用證據不當，但
    除去該證據仍應為同一事實之認定），皆難謂係具體理由，
    俾與第二審上訴制度旨在請求第二審法院撤銷、變更第一審
    不當或違法之判決，以實現個案救濟之立法目的相契合，並
    節制濫行上訴（最高法院97年度臺上字第892 號判決意旨參
    照）。又依刑事訴訟法第367 條之文義及立法意旨，僅於「
    上訴書狀未敘述上訴理由」之情形，為保障上訴人之權益，
    始有補正之問題。至有無敘述理由，第一審法院僅作形式上
    之審查，如上訴書狀形式上已敘述不服原判決之意旨者，即
    與未敘述上訴理由之情形有別，無庸再命補正；至於其理由
    是否具體，則屬第二審法院審查之範圍，亦不在命補正之列
    。亦即上訴書狀已記載理由，並有具體之敘述時，其上訴既
    屬合法，第二審法院固應就其理由之是否可取，為實體之審
    理及判斷；如認其上訴書狀雖記載理由，但並未具體敘述時
    ，則無須再命補正，可逕認其上訴不合法，以判決駁回之（
    最高法院97年度臺上字第3889號判決意旨參照）。
二、本件經原審審理後，認為：
（一）被告甲○○前因施用毒品案件，經裁定送觀察、勒戒後，
      因無繼續施用毒品傾向，於民國94年2 月25日執行完畢釋
      放，並由臺灣高雄地方法院檢察署檢察官不起訴處分確定
      。復於97年間因再犯施用毒品案件，經判決判處有期徒刑
      4 月確定，於97年12月22日易科罰金執行完畢。
（二）詎甲○○仍不知戒絕毒癮，明知海洛因、甲基安非他命業
      經公告分別列為毒品危害防制條例第2 條第2 項第1 款、
      第2 款之第一、二級毒品，不得非法持有、施用，竟於前
      開觀察、勒戒執行完畢釋放後5 年內，分別基於施用第二
      級毒品甲基安非他命及持有第一級毒品海洛因之犯意：(一)
      於98年6 月8 日某時，在位於臺南縣永康市○○○街47號
      4 樓租屋處，以將甲基安非他命置於玻璃球吸食器內用火
      燒烤產生煙霧吸食之方式，施用第二級毒品甲基安非他命
      1 次；(二)另於98年6 月8 日某時，將真實姓名不詳、綽號
      「凱阿」之成年男子所遺留在其所使用之自小客車內之第
      一級毒品海洛因1 包藏放於其前開住處，無故持有之。嗣
      於98年6 月10日11時30分許，經警持搜索票前往其前開租
      屋處執行搜索，並當場扣得如附表一、附表二所示之物，
      經其同意為警採集尿液送驗，檢驗結果呈安非他命、甲基
      安非他命陽性反應，案經行政院海巡署防署南部地區巡防
      局移送臺灣高雄地方法院檢察署檢察官偵查起訴，並經原
      審改依簡式程序審理。
（三）上揭事實，業據被告於法院審理時坦承不諱，且其於上開
      時間為警查獲所採取之尿液，經送請臺灣檢驗科技股份有
      限公司檢驗結果，確呈甲基安非他命陽性反應，此有該公
      司98年7 月2 日濫用藥物尿液檢驗報告、查獲煙毒、麻醉
      藥品案件犯罪嫌疑人姓名對照表附卷可稽。又扣案如附表
      一編號1 所示之白粉1 包，送經檢驗結果，確含第一級毒
      品海洛因成分，附表一編號2 、編號3 所示之晶體，確呈
      甲基安非他命陽性反應，有法務部調查局濫用藥物實驗室
      鑑定書1 紙及高雄醫學大學附設中和紀念醫院檢驗報告2
      紙在卷可考。此外，復有附表一、附表2 所示之物扣案可
      資佐證。被告上開自白與事實相符，自可採為認定事實之
      證據，其確有非法持有第一級毒品海洛因及施用第二級毒
      品甲基安非他命之犯行，均堪認定。本件被告前因施用毒
      品案件，經裁定送觀察、勒戒後，因無繼續施用毒品傾向
      ，於94年2 月25日執行完畢釋放，並由臺灣高雄地方法院
      檢察署檢察官為不起訴處分確定之事實，有臺灣高等法院
      被告前案紀錄表1 份附卷可參，其於觀察、勒戒執行完畢
      釋放後，5 年內再犯本件施用毒品案件，依前開說明，應
      依法追訴。
（四）被告於事實欄二(一)所為，係犯毒品危害防制條例第10條第
      2 項之施用第二級毒品罪，於事實欄二(二)所為，則係犯同
      條例第11條第1 項之持有第一級毒品罪。其於事實欄二(一)
      持有第二級毒品之低度行為，為其施用之高度行為所吸收
      ，不另論罪。其所犯上開2 罪間，犯意各別，行為互殊，
      應予分論併罰。又被告前有如事實欄所示犯罪科刑及執行
      情形，有上開前案紀錄表可按，其於受徒刑之執行完畢後
      ，5 年內故意再犯本件有期徒刑以上之2 罪，均為累犯，
      應依刑法第47條第1 項規定，分別加重其刑。審酌被告前
      曾因施用毒品案件，經送觀察、勒戒，及經法院判刑且易
      科罰金執行完畢，仍復犯本案，顯見其自制力不足，尚未
      能戒絕毒癮，實有不該；惟念其施用毒品乃自戕一己之身
      體健康，尚未對他人造成危害，犯後坦承犯行，查扣毒品
      數量非微等一切情狀，分別就施用第二級毒品累犯部分，
      判處有期徒刑6 月暨易科罰金，持有第一級毒品累犯部分
      ，判處有期徒刑4 月暨易科罰金，並定應執行刑為有期徒
      刑9 月暨易科罰金以新台幣1000元折算壹日之標準，扣案
      如附表一編號1 、2 、3 所示之物沒收銷燬之，扣案如附
      表二所示之物沒收。
三、本件被告不服原審判決，提起上訴，理由略稱：扣案毒品是
    黃耀輝遺留在車上的，黃耀輝願意出庭作證該毒品屬於伊所
    有，故請從新判明事實云云。惟查，被告於原審審理時已坦
    承本件公訴人起訴之所有犯罪事實，包含施用第二級毒品與
    持有第一級毒品之事實；縱依被告所言，扣案之毒品海洛因
    之所有權屬於名喚黃耀輝之人，亦屬共犯之範疇，該共犯既
    未據公訴人起訴與認定，即不在本案審理、認定之範圍，本
    院自無為之另行查明之必要，本件被告既未依據卷內既有訴
    訟資料或提出新事證，指摘或表明原審判決有何採證認事、
    用法或量刑等足以影響判決本旨之不當或違法，構成應撤銷
    之具體事由，顯不足以動搖或影響原判決之本旨及刑之量定
    ，其上訴自屬不合法律上之程式，應予駁回，並不經言詞辯
    論為之。
據上論斷，應依刑事訴訟法第367 條前段、第372 條，判決如主
文。
中    華    民    國    99    年    5     月    13    日
                  刑事第六庭    審判長法  官  王憲義
                                      法  官  邱永貴
                                      法  官  簡志瑩
以上正本證明與原本無異。
不得上訴。
中    華    民    國    99    年    5     月    13    日
                                      書記官  吳新貞
附錄本判決論罪科刑法條：
毒品危害防制條例第10條第2 項
施用第二級毒品者，處3 年以下有期徒刑。
毒品危害防制條例第11條第1 項
持有第一級毒品者，處3 年以下有期徒刑、拘役或新臺幣5 萬元
以下罰金。
附表一：
┌──┬──────────────────┬────────────┐
│編號│        扣案物品名稱、數量          │        沒收依據        │
├──┼──────────────────┼────────────┤
│    │第一級毒品海洛因1 包（淨重0.60公克，│係查獲之毒品，應依毒品危│
│ 1  │空包裝重0.32公克）                  │害防制條例第18條第1 項前│
│    │                                    │段沒收銷燬之            │
├──┼──────────────────┼────────────┤
│    │第二級毒品甲基安非他命1 盒（方形玻璃│同上                    │
│ 2  │保鮮盒裝，驗前淨重50.99公克、驗後淨 │                        │
│    │重50.979公克）                      │                        │
├──┼──────────────────┼────────────┤
│    │第二級毒品甲基安非他命1 袋（含12小包│同上                    │
│ 3  │，驗前淨重13.008公克、驗後淨重12.998│                        │
│    │公克）                              │                        │
└──┴──────────────────┴────────────┘
附表二：
┌──┬──────────────────┬────────────┐
│編號│        扣案物品名稱、數量          │        沒收依據        │
├──┼──────────────────┼────────────┤
│ 1  │甲基安非他命吸食器3組               │係被告所有供施用第二級毒│
│    │                                    │品甲基安非他命所用之物，│
│    │                                    │應依刑法第38條第1 項第2 │
│    │                                    │款予以沒收              │
└──┴──────────────────┴────────────┘
附表三：
┌──┬──────────────────┬────────────┐
│編號│        扣案物品名稱、數量          │        沒收依據        │
├──┼──────────────────┼────────────┤
│ 1  │夾鏈袋1包                           │與本案無關，不予宣告沒收│
├──┼──────────────────┼────────────┤
│ 2  │現金新台幣15萬元                    │同上                    │
└──┴──────────────────┴────────────┘

司法院資訊處製作；財團法人民間司法改革基金會備份。
